臺灣臺中地方法院刑事判決
111年度交易字第390號
公  訴  人  臺灣臺中地方檢察署檢察官
被      告  黃偉丞



上列被告因過失傷害案件，經檢察官提起公訴（111年度偵緝字
第205號），本院判決如下：
    主    文
黃偉丞汽車駕駛人，無駕駛執照駕車，犯過失傷害罪，處有期徒
刑參月，如易科罰金，以新臺幣壹仟元折算壹日。緩刑貳年，並
應依本院一百一十一年度中司刑移調字第七六三號調解程序筆錄
所載內容履行。
    犯罪事實
一、黃偉丞未領有自用小客車駕駛執照，仍於民國109年10月17
    日上午7時26分許，駕駛車牌號碼000-0000號自用小客車，
    沿臺中市大里區德芳南路第2車道由西往東方向行駛，行經
    該路段路燈編號20028號前時，本應注意汽車行駛時，駕駛
    人應注意車前狀況，並隨時採取必要之安全措施，而依當時
    天候晴、日間自然光線、柏油路面，路面乾燥、無缺陷、無
    障礙物、視距良好，並無不能注意之情事，竟疏未注意及此
    ，貿然變換車道至該路段第1車道。適江國榮騎乘車牌號碼0
    00-0000號大型重型機車，沿同路段第1車道同向行駛至該處
    ，黃偉丞駕駛之上開自用小客車右前車頭碰撞江國榮騎乘之
    上開大型重型機車左後車身，並夾擠江國榮之左腿，江國榮
    因而受有左側腓骨幹閉鎖性骨折之傷害。又黃偉丞於肇事後
    留待現場，並於員警到場處理時，當場承認為肇事者，自首
    而願受法院裁判。
二、案經江國榮告訴及臺中市大里區公所函送臺灣臺中地方檢察
    署檢察官偵查起訴。
    理    由
壹、證據能力部分：
一、按被告以外之人於審判外之言詞或書面陳述，除法律有規定
    者外，不得作為證據。被告以外之人於審判外之陳述，雖不
    符刑事訴訟法第159條之1至第159條之4之規定，而經當事人
    於審判程序同意作為證據，法院審酌該言詞陳述或書面陳述
    作成時之情況，認為適當者，亦得為證據；當事人、代理人
    或辯護人於法院調查證據時，知有刑事訴訟法第159條第1項
    不得為證據之情形，而未於言詞辯論終結前聲明異議者，視
    為有前項之同意，刑事訴訟法第159條第1項、第159條之5分
    別定有明文。查本院以下引用之被告以外之人於審判外之陳
    述，檢察官、被告於言詞辯論終結前均未聲明異議，本院審
    酌該等證據核無違法取證或證明力顯然過低之情事，依各該
    陳述作成時之狀況，並無不適當或顯不可信之情形，自均有
    證據能力。
二、下列所引用之非供述證據，均與本案事實具有自然關聯性，
    且查無事證足認有違背法定程式或經偽造、變造所取得等證
    據排除之情事，復均經依刑事訴訟法第164條、第165條踐行
    調查程序，檢察官、被告對此部分之證據能力亦均不爭執，
    堪認均有證據能力。
貳、實體部分：
一、認定犯罪事實所憑證據及理由：
　㈠上揭犯罪事實，業據上訴人即被告黃偉丞（下稱被告）於警
    詢及偵查中均坦承不諱，並經告訴人江國榮於警詢及偵查中
    指訴在卷，復有道路交通事故現場圖、道路交通事故調查報
    告表㈠、㈡、仁愛醫療財團法人大里仁愛醫院診斷證明書（乙
    種）、台新醫院診斷證明書各1份（患者：江國榮）（110他
    2330卷第7至9頁）、員警110年5月11日職務報告（110他233
    0卷第53頁）、臺中市政府警察局交通事故補充資料表（110
    他2330卷第79頁）、臺中市政府警察局A1A2類交通事故攝影
    蒐證檢視表（110他2330卷第81頁）、臺中市政府警察局道
    路交通事故肇事人自首情形紀錄表（黃偉丞）（110他2330
    卷第83頁）、牌照號碼：BFG-0377號自用小客車之車輛詳細
    資料報表（110他2330卷第85頁）、牌照號碼：LGM-0525號
    大型重機車之車輛詳細資料報表（110他2330卷第87頁）、
    證號查詢汽車駕駛人資料（黃偉丞）（110他2330卷第89頁
    ）、證號查詢機車駕駛人資料（黃偉丞）（110他2330卷第9
    1頁）、證號查詢機車駕駛人資料（江國榮）（110他2330卷
    第93頁）、現場及車損照片26張（110他2330卷第103至115
    頁）、現場監視器錄影畫面光碟1份、翻拍照片14張（110他
    2330卷第117至123頁）等在卷可稽，足認被告承認過失傷害
    之自白與事實相符，堪以採信。
　㈢按汽車行駛時，駕駛人應注意車前狀況及兩車並行之間隔，
    並隨時採取必要之安全措施，道路交通安全規則第94條第3
    項定有明文。查被告駕駛上開自小客車，自應注意遵守上開
    規定，而依當時天候晴、日間自然光線、柏油路面，路面乾
    燥、無缺陷、無障礙物、視距良好，並無不能注意之情事，
    竟疏未注意及此，貿然變換車道至該路段第1車道。適江國
    榮騎乘車牌號碼000-0000號大型重型機車，沿同路段第1車
    道同向行駛至該處，黃偉丞駕駛之上開自用小客車右前車頭
    碰撞江國榮騎乘之上開大型重型機車左後車身，並夾擠江國
    榮之左腿，江國榮因而受有左側腓骨幹閉鎖性骨折之傷害，
    足認被告之過失行為與告訴人之傷害間，具有相當因果關係
    ，自應負過失傷害之罪責。
　㈣本案事證明確，被告過失傷害犯行洵堪認定，應予依法論科
    。
二、論罪科刑：
  ㈠按刑法總則之加重，係概括性之規定，所有罪名均一體適用
    ；刑法分則之加重，係就犯罪類型變更之個別犯罪行為予以
    加重，成為另一獨立之罪名。道路交通管理處罰條例第86條
    第1 項關於汽車駕駛人無照駕駛，因而致人受傷或死亡，依
    法應負刑事責任者，加重其刑至二分之一之規定，係就刑法
    第276條第1項之過失致人於死罪、同條第 2項之業務過失致
    人於死罪，同法第284條第1項之過失傷害（及致重傷）罪、
    同條第2 項之業務過失傷害（及致重傷）罪之基本犯罪類型
    ，對於加害人為汽車駕駛人，於從事駕駛汽車之特定行為時
    ，於無照駕駛因而致人受傷或死亡之特殊行為要件予以加重
    處罰，已就上述刑法第276條第1、2項，同法第284條第1、2
    項各罪犯罪類型變更之個別犯罪行為予以加重，而成另一獨
    立之罪名，自屬刑法分則加重之性質（最高法院99年度台非
    字第198號刑事判決同此意旨）。查被告於本案發生時無駕
    駛執照駕車，已如前述，其因上開駕駛過失行為，致告訴人
    受有前揭所述之傷害結果，核其所為，係犯道路交通管理處
    罰條例第86條第1項、刑法第284條前段之汽車駕駛人無駕駛
    執照駕車而過失傷害人罪，並應依道路交通管理處罰條例第
    86條第1項規定加重其刑。
  ㈡被告於肇事後，在未被有偵查犯罪職權之公務員知悉肇事者
    前，即向據報前往現場處理之員警承認為肇事人，自首而接
    受裁判，此有臺中市政府警察局道路交通事故肇事人自首情
    形紀錄表1份附卷可憑，又被告坦承犯行，可見真誠悔悟，
    爰依刑法第62條前段之規定，減輕其刑。
　㈢爰審酌被告駕駛自小客車本應注意車前狀況，並隨時採取必
    要之安全措施，而依當時狀況，並無不能注意之情事，竟疏
    未注意及此，貿然變換車道而與告訴人騎乘之車發生碰撞，
    使告訴人受有前述之傷害，所為應予非難；兼衡被告於本院
    審理時坦承犯罪，並已與告訴人江國榮達成調解而賠償損害
    ，有本院111年中司刑移調字第763號調解程序筆錄附卷可憑
    ，且告訴人於本院調解時亦表示同意給予被告附條件緩刑之
    宣告等語，暨被告自陳之智識程度、工作、家庭生活及經濟
    狀況（見本院卷第51頁）等一切情狀，量處如主文所示之刑
    ，並諭知易科罰金之折算標準。
　㈣末查，被告前未曾因故意犯罪而受有期徒刑以上刑之宣告，
    有臺灣高等法院被告前案紀錄表在卷可佐，其於本案因一時
    失慮，致罹刑典，惟犯後已坦承犯行，並與告訴人達成調解
    ，有本院調解程序筆錄在卷可參，被告經此偵審程序及刑之
    宣告後，應能知所警惕，而無再犯之虞，本院認為前開對其
    宣告之刑，以暫不執行為適當，爰依刑法第74條第1項第1款
    之規定，併予宣告緩刑2年，以啟自新。次按緩刑宣告，得
    斟酌情形，命犯罪行為人向被害人支付相當數額之財產或非
    財產上之損害賠償，且應附記於判決書內，刑法第74條第2
    項第3款、第3項定有明文。本院斟酌告訴人權益，並給予被
    告自新機會，為確保其於緩刑期間，能按其所成立調解之內
    容履行，以確實收緩刑之功效，併命被告應依本院111年中
    司刑移調字第763號調解程序筆錄所示內容履行賠償義務，
    倘被告未遵循本院諭知之緩刑期間負擔而情節重大者，依刑
    法第75條之1第1項第4款規定，得撤銷其緩刑宣告，併此敘
    明。
三、據上論斷，應依刑事訴訟法第第299條第1項前段，道路交通
    管理處罰條例第86條，法第284條前段、第62條前段、第41
    條第1項前段、第74條第1項第1款、第2項第3款，刑法施行
    法第1條之1第1項，判決如主文。
本案經檢察官屠元駿提起公訴，檢察官陳君瑜到庭執行職務。
中    華    民    國   111    年    5     月    31    日
                    刑事第二庭  法  官  黃光進
以上正本證明與原本無異。
如不服本判決應於收受送達後20日內向本院提出上訴書狀，並應
敘述具體理由；其未敘述上訴之理由者，應於上訴期間屆滿後20
日內向本院補提理由書（均須按他造當事人之人數附繕本）「切
勿逕送上級法院」。
告訴人或被害人如不服判決，應備理由具狀向檢察官請求上訴，
上訴期間之計算，以檢察官收受判決正本之日起算。
　　　　　　　　　　　　　　　　書記官　李噯靜　　　　　
中    華    民    國   111    年    5     月    31    日

附錄本案論罪科刑法條：
道路交通管理處罰條例第86條
汽車駕駛人，無駕駛執照駕車、酒醉駕車、吸食毒品或迷幻藥駕
車、行駛人行道或行經行人穿越道不依規定讓行人優先通行，因
而致人受傷或死亡，依法應負刑事責任者，加重其刑至二分之一
。
汽車駕駛人，在快車道依規定駕車行駛，因行人或慢車不依規定
，擅自進入快車道，而致人受傷或死亡，依法應負刑事責任者，
減輕其刑。

中華民國刑法第284條
因過失傷害人者，處 1 年以下有期徒刑、拘役或 10 萬元以下
罰金；致重傷者，處 3 年以下有期徒刑、拘役或 30 萬元以下
罰金。